臺灣高等法院高雄分院刑事判決　　　 100年度交上訴字第46號
上　訴　人　臺灣高雄地方法院檢察署檢察官
上　訴　人
即　被　告　陳武
上列上訴人等因被告公共危險案件，不服臺灣高雄地方法院100
年度交訴字第15號中華民國100 年4 月20日第一審判決（起訴案
號：臺灣高雄地方法院檢察署99年度調偵字第534 號），提起上
訴，本院判決如下：
    主  文
上訴駁回。
    事  實
一、陳武於民國（下同）98年6 月2 日晚上10時40分許，駕駛
    ZQ-3599 號自小客車沿高雄市橋頭區○○○路由南向北行駛
    ，行經該路與經武路口時，適吳正代騎乘696-CVA 號重型機
    車沿成功南路由北向南行駛，行經該路口未經待轉即左轉經
    武路，二車遂發生擦撞（陳武所涉過失傷害罪嫌，業經檢
    察官為不起訴處分），吳正代人車倒地當場昏迷不醒，受有
    外傷性頸椎蜘蛛膜下腔血腫併神經壓迫、腦震盪之傷害。陳
    武見狀，明知汽車駕駛人駕駛汽車肇事致人受傷，應即採
    取救護或其他必要措施，不得駛離現場，竟仍基於肇事逃逸
    之故意駕車離開現場。嗣經員警依據掉落在現場之車牌，循
    線查獲陳武。
二、案經吳正代訴由高雄市政府警察局岡山分局報告臺灣高雄地
    方法院檢察署檢察官偵查起訴。
    理  由
一、證據能力部分：
    按「被告以外之人於審判外之陳述，雖不符前四條之規定，
    而經當事人於審判程序同意作為證據，法院審酌該言詞陳述
    或書面陳述作成時之情況，認為適當者，亦得為證據，刑事
    訴訟法第159 條之5 第1 項定有明文。本判決所引下列證據
    ，其原屬於傳聞證據部分，檢察官及被告均同意作為證據（
    見本院卷第28頁至第30頁），本院審酌各該具有傳聞證據性
    質之證據，並無任何違法取證之不適當情形，以之作為證據
    使用係屬適當，依上開規定有證據能力。
二、訊據上訴人即被告陳武固坦承曾駕駛上開自小客車於上揭
    時間沿高雄市橋頭區○○○路由南向北行駛，行經該路與經
    武路口時，適吳正代騎乘上開重型機車沿成功南路由北向南
    行駛，行經該路口未經待轉即左轉經武路，二車遂發生擦撞
    ，吳正代人車倒地當場昏迷不醒，受有外傷性頸椎蜘蛛膜下
    腔血腫併神經壓迫、腦震盪之傷害等情。惟矢口否認有上開
    肇事逃逸之犯行；辯稱：我的手機之所以沒有打給119 ，是
    因為我的手機放在車上，我就請路過的人打給119 ，我看被
    害人的傷勢很嚴重，我請路人打119 號後我就把車開到旁邊
    等救護車，救護車來時我就一起跟著救護車去醫院云云。經
    查：
(一)、被告上揭肇事致吳正代受有上揭傷害等情，業據被告坦承不
    諱，核與證人吳正代證述之情節相符，且有道路交通事故現
    場圖、調查報告表一、二及現場照片24張、健仁醫院98年10
    月16日函文所附之病歷資料、高雄榮民總醫院診斷證明書等
    件在卷可稽，此部分事實堪以認定。
(二)、據證人黃富源於檢察官偵查中具結證稱：本件事故發生後，
    我沿成功南路往南，看到吳正代騎乘機車與他人發生碰撞，
    行經經武路口，發現吳正代躺在路上，我怕吳正代被過往車
    輛輾過，所以就開車到下個路口迴轉至北向車道，停在吳正
    代倒地處之後方，打故障燈，以免吳正代被後方車輛撞倒，
    嗣後救護車很快到達（5 分鐘內），我等救護車來後才離開
    ，碰撞發生時我有看到汽車之形體往前開走，我不能確定該
    台汽車是否為肇事車輛，我迴車至吳正代倒地處時，現場沒
    有看到其他車輛停在現場，有看到2 、3 個人來看吳正代之
    傷勢等語（臺灣高雄地方法院檢察署98年度偵字第26819 號
    卷第120 、121 頁），以證人黃富源與被告素不相識，並無
    恩怨，且亦無刻意指證被告即為肇事之人，所為證詞應屬真
    實，足以採信。依證人黃富源上開證述，被告肇事後顯然沒
    有將車輛停留在現場並進行救護。又證人雖證稱當時有2 、
    3 個人來查看被告之傷勢等情；惟查，上開救護車報案時間
    為98年6 月2 日下午10時41分，警察到現場時為同日下午10
    時49分，警察到達時救護車業已離開等情，業經員警李佳樺
    、陳瑞林於偵查中證述綦詳（偵卷第131 頁），並有高雄縣
    （改制前）119 案件記錄表、高雄縣政府（改制前）警察局
    指揮中心受理110 報案紀錄單等件在卷可稽（偵卷第11、40
    頁），是救護車到達現場之時間顯然在當日下午10時41分至
    49分之間，而被告當日所使用之0000000000行動電話中華電
    信資料查詢顯示，被告當日下午8 時8 分有使用該行動電話
    （基地台位置在高雄市鼓山區），嗣後則於同日下午10時56
    分撥打電話（並非撥打110 或119 ），基地台位置則在高雄
    市楠梓區○○○路306 巷40號14樓，有被告之0000000000行
    動電話中華電信資料查詢顯示附卷可稽（偵卷第32頁），是
    被告撥打電話之時間顯然吳正代業已由救護車送往醫院，被
    告所辯稱先打電話給家人後再隨同救護車前往醫院之陳述不
    符合。則本案發生時，證人既無發現有他人留在現場救護，
    亦無見其他車輛停放在現場，並目擊疑似肇事汽車往前駛離
    現場，且被告案發時撥打電話之時間與案發已相隔15分鐘，
    且本件係員警循肇事車輛遺留現場之車牌而查獲，堪信被告
    當時並無停留現場而逕行駛離。
(三)、被告雖又辯稱有請人報警，因其手機放在車上，所以才未以
    本身手機報案云云，惟依被告所述，其手機既放在車上，要
    以自己手機報案，應係舉手之勞，所辯殊違常情，自不足採
    。
(四)、被告另辯稱：我當時有前往健仁醫院，之後就一直待在健仁
    醫院云云。然查，證人即急診室護士林淑惠、馮台玉於偵查
    中具結均明確證稱當日急救被害人時沒有看到被告（偵卷第
    49頁）；證人即吳正代學姐邱瑋文亦於偵查中具結證稱當日
    看到的是幾位年紀約30至40歲之人（見99年度調偵字第534
    號卷第52頁）；證人即教官林子正亦於偵查中具結證稱當日
    確定有看到陳政聞、陳孝聞，並無證述有看到被告（上開調
    偵卷第27、28頁），則被告是否有於第一時間在健仁醫院乙
    節，顯有可疑（被告若係相隔一段時間方至健仁醫院，已與
    被告犯罪成立與否無關，故本判決僅論述被告有無於第一時
    間到達醫院）。再者，對照被告之0000000000行動電話中華
    電信資料查詢顯示，被告於案發後第一通電話之時間為當日
    下午10時56分21秒（被告發話，基地台位置在高雄市楠梓區
    ○○○路306 巷40號14樓），之後依序為同分56秒（被告發
    話，基地台位置高雄市楠梓區○○○路306 巷40號14樓）、
    同日下午10時58分26秒（被告發話，基地台位置高雄市○○
    區○○路50號16樓）、同日下午10時59分14秒（被告發話，
    基地台位置高雄市○○區○○路50號16樓）、同日下午11時
    1 分17秒（被告發話，基地台位置高雄市橋頭區○○○路10
    0 號10樓），此有上揭被告之0000000000行動電話中華電信
    資料查詢顯示附卷可稽，則依照上揭基地台位置被告之移動
    方向顯然係由南往北（相關位置有卷附之GOOGLE MAP可參，
    調偵卷第58至62頁、原審卷第58、59頁），然而被告肇事地
    點至健仁醫院係由北往南（即便由健仁醫院轉院至高雄榮總
    亦是由北往南），如果被告第一時間有前往醫院並待在醫院
    ，被告之行動電話基地台位置應不會移動，更不可能反方向
    移動，是被告辯稱有盡照護義務云云，自不足採信。
(五)、至於證人陳孝聞、葉國鼎雖均於原審證稱被告有前往醫院等
    語，然陳孝聞之行動電話為0000000000；葉國鼎之行動電話
    為0000000000乙節，業據證人葉國鼎於原審具結證述明確（
    原審卷第20、21頁）。對照被告之0000000000行動電話中華
    電信資料查詢顯示，被告分別於當日下午10時59分14秒及當
    日下午11時1 分17秒撥打陳孝聞之行動電話；另於當日下午
    11時4 分23秒葉國鼎撥打電話予被告，是被告與陳孝聞、葉
    國鼎等人聯絡時，距離案發已有一段時間，縱使證人陳孝聞
    、葉國鼎當時有接獲電話前往與被告會合並前去醫院，亦非
    及時救護，是證人陳孝聞、葉國鼎之證詞尚難採為有利被告
    之認定。又原審辯護人雖為被告辯稱：員警張方瑜打電話給
    許玉祺時，許玉祺當時還在健仁醫院，許玉祺有表示上開自
    小客車之車主以及車主朋友在健仁醫院，員警張方瑜請許玉
    祺轉告車禍駕駛人要到派出所作筆錄，是被告確實有在車禍
    現場等待救護車到達，並通知家人一同前往健仁醫院會合處
    理後續事宜云云。然查，本件肇事車輛之車主為陳瀚聞，並
    非被告，是許玉祺證稱當時車主在醫院，並不能以此推論被
    告當時在醫院。況且，被告並非第一時間前往醫院已如前述
    ，至於被告嗣後再前往醫院，已與被告犯罪成立與否無關。
(六)、按刑法第185 條之4 規定之駕駛動力交通工具肇事，致人死
    傷而逃逸罪，其立法理由為：「為維護交通安全，加強救護
    ，減少被害人之死傷，促使駕駛人於肇事後，能對被害人即
    時救護」，係認駕駛人駕車肇事後，倘能將被害人即時救護
    ，即可減輕或避免被害人之傷亡，此亦攸關社會大眾生命、
    身體之安全，其目的除維護交通安全外，並兼顧公共安全之
    保護。是本條之犯罪，就肇事部分不以故意為要件，就逃逸
    部分，則應以故意為必要；即肇事之行為人對已經發生死傷
    之結果業已有所認識，卻仍逕行逃逸以規避責任為要件。本
    件被害人係違規左轉，是被告直行與違規左轉之被害人發生
    碰撞時，應可明顯看到被害人倒地，即便當時目擊證人黃富
    源尚且知悉情況危險，並迴轉至現場為被害人打故障燈，以
    免發生二次傷害或交通事故，被告卻於肇事後駛離現場，是
    被告肇事逃逸之事證明確，其犯行堪以認定，應予依法論科
    。
三、核被告所為，係犯刑法第185 條之4 之肇事逃逸罪。
四、原審以被告肇事致人傷害逃逸之犯行，事證明確，適用刑法
    第185 條之4 、第74條第1 項第1 款、第2 項第4 款之規定
    ，審酌被告駕車與被害人之機車發生事故，並致被害人吳正
    代受傷，肇事後又未下車查看並採取必要之救護措施，旋即
    駕車逃離現場，惟念及被告事後有前往醫院探視被害人且已
    與被害人達成和解，被害人亦對被告撤回傷害告訴，有和解
    書及撤回告訴狀各乙份在卷可按（詳原審卷第49、50頁），
    暨考量其犯罪所生之危害等一切情狀，量處有期徒刑8 月。
    又以：被告未曾因故意犯罪受有期徒刑以上刑之宣告，有臺
    灣高等法院被告前案紀錄表在卷可稽，犯後已有悔意並業與
    被害人達成和解，本件係因一時思慮欠週，致罹刑典，經此
    偵、審程序及刑之宣告，當知所警惕，諒無再犯之虞，是認
    上開宣告之刑，以暫不執行為適當，而依刑法第74條第1 項
    第1 款之規定予以宣告緩刑3 年，惟應向公庫支付新臺幣20
    萬元，使知惕勵，並啟自新。原審基於獎勵自新，本有自由
    裁量之職權，就本案宣告被告緩刑之理由，已詳為說明，並
    為使被告知所警惕，同時諭知應向公庫支付新臺幣20萬元。
    原審認事用法核無違誤，量刑亦稱妥適，被告上訴意旨仍執
    陳詞否認犯罪；檢察官上訴意旨以不宜對被告宣告緩刑，而
    均指摘原判決不當，均無理由，應予駁回。
據上論斷，應依刑事訴訟法第368 條，判決如主文。
本案經檢察官李門騫到庭執行職務。
中    華    民    國    100    年    7    月    29    日
                  刑事第六庭    審判長法  官  王憲義
                                      法  官  簡志瑩
                                      法  官  邱永貴
以上正本證明與原本無異。
如不服本判決應於收受本判決後10日內向本院提出上訴書狀，其
未敘述上訴理由者，並得於提起上訴後10日內向本院補提理由書
狀（均須按他造當事人之人數附繕本）「切勿逕送上級法院」。
中    華    民    國    100    年    7    月    29    日
                                      書記官  盧雅婷
附錄本判決論罪科刑法條：
中華民國刑法第185 條之4
駕駛動力交通工具肇事，致人死傷而逃逸者，處六月以上五年以
下有期徒刑。